臺灣高等法院臺中分院刑事裁定
111年度毒抗字第872號
抗  告  人  
即  被  告  潘信政



上列抗告人即被告因違反毒品危害防制條例案件，經檢察官聲請
強制戒治，不服臺灣南投地方法院中華民國111年8月17日第一審
裁定（111年度毒聲字第264號，聲請案號：臺灣南投地方檢察署
111年度聲戒字第37號、111年度毒偵字第147號），提起抗告，
本院裁定如下：
    主  文
抗告駁回。
    理  由
一、抗告人即被告甲○○（下稱抗告人）抗告意旨略以：㈠、抗告
    人於勒戒處所表現良好，為何需強制戒治？勒戒處所之醫師
    如何認定抗告人有繼續吸食毒品之傾向？其評估過程簡短，
    問話空洞抽象，且無臨床實證，難令人信服。㈡、原審裁定
    以抗告人之「前科紀錄」作為認定有無繼續施用毒品傾向之
    標準，豈非以過去之非斷今日之事，顯不公平。㈢、抗告人
    係因身體因素致生疼痛，始種植大麻並吸食毒品，有另案在
    卷可查，堪可認為真實。又抗告人對於吸食毒品之行為已深
    感悔悟，且抗告人亦因罹患肝硬化性腦病變、肝腫瘤等病症
    ，及抗告人家中尚有家屬需照料等情，爰提起抗告，請求撤
    銷原裁定，更為適法裁定等語。
二、按觀察、勒戒後，檢察官或少年法院（地方法院少年法庭）
    依據勒戒處所之陳報，認受觀察、勒戒人無繼續施用毒品傾
    向者，應即釋放，並為不起訴之處分或不付審理之裁定；認
    受觀察、勒戒人有繼續施用毒品傾向者，檢察官應聲請法院
    裁定或由少年法院（地方法院少年法庭）裁定令入戒治處所
    強制戒治，其期間為6個月以上，至無繼續強制戒治之必要
    為止，但最長不得逾1年，毒品危害防制條例第20條第2項定
    有明文。
三、本院經查：
　㈠按勒戒處所應注意觀察受觀察、勒戒人在所情形，經醫師研
    判其有或無繼續施用毒品傾向後，至遲應於觀察、勒戒期滿
    15日前，陳報該管檢察官或少年法院（庭），觀察勒戒處分
    執行條例第8條第1項定有明文。是依前揭法條規定，研判受
    觀察、勒戒者有無繼續施用毒品傾向者，為勒戒處所內之專
    業醫師。而受處分人有無繼續施用毒品傾向之評估標準，並
    非完全以受觀察、勒戒人勒戒後之結果為準，勒戒前之各種
    情況，仍應作為評估之依據，依勒戒處所評分說明手冊規定
    ，係以前科紀錄與行為表現、臨床評估、社會穩定度三項合
    併計算分數，每一大項皆有靜態因子與動態因子。而關於有
    無繼續施用毒品傾向之評估標準，法務部業於110年3月26日
    以法矯字第11006001760號函修正頒布「有無繼續施用毒品
    傾向評估標準紀錄表」、「有無繼續施用毒品傾向評估標準
    評分說明手冊」，上開評分說明手冊中，已將評估標準分別
    列出「前科紀錄與行為表現」、「臨床評估」、「社會穩定
    度」等項目，並於各項下均區分「靜態因子」與「動態因子
    」，並載明判定之原則：「受觀察勒戒人入所後，經過2週
    時間的觀察、勒戒，由處所及醫療人員依據其各項紀錄、資
    料及觀察勒戒期間之行為表現，加以評分。在勒戒人入所4
    至6週後，可再做一次評估以做必要之評分修正。每一大項
    皆有靜態因子與動態因子。先以靜態因子分數評分，靜態因
    子分數總分在60分（含）以上為『有繼續施用毒品傾向』；60
    分以下，與動態因子分數相加，如果總分在60分（含）以上
    ，為『有繼續施用毒品傾向』」，詳列與各項因子具有關聯性
    之具體事實及對應配分，用以避免僅因評估者一己之主觀印
    象好惡致失其公正，或偏重單一事件影響而過度評價，誠屬
    落實禁絕毒害之刑事政策所必要，且兼顧客觀性與專業性之
    量化結果。矯正機關若已逐一按照上揭標準及說明完成各項
    給分，倘無明顯重大瑕疵或欠缺形式上之合法要件，法院對
    此專業評估結果即不應過度介入審查；如若不然，豈非形同
    以司法機關之書面審閱，取代第一線矯正及醫護人員之實際
    觀察與專業判斷？當非所宜。　　
　㈡準此以言，原審裁定係參諸法務部○○○○○○○○111年8月4日雲所
    衛字第11140002460號函所檢送之「有無繼續施用毒品傾向
    評估標準紀錄表」及「有無繼續施用毒品傾向證明書」（見
    111年度毒偵字第147號偵查卷第151至155頁），最終作成准
    予強制戒治之裁定，經本院依上開卷宗核閱審查結果，並無
    任何欠缺形式合法性或明顯重大瑕疵之特殊情形，依照前揭
    說明，本院對此判斷結果應予適度之尊重。抗告人雖指摘勒
    戒期間，勒戒處所之醫生評估時間簡短，問話空泛抽象，其
    做為裁定戒治之依據，有失其正當、公平等云云。惟抗告人
    所提之抗告意旨，對於原評分標準及其計分方式等有所存疑
    等情，並未提出其具體理由，僅空泛指摘該醫師認定有無施
    用毒品傾向並無臨床實證等語，其徒憑己意，質疑該計算標
    準之依據，顯係對本件專業評估之誤解，自無足採。
　㈢至於抗告意旨指摘原審裁定以抗告人之「前科紀錄」做為認
    定是否有繼續施用毒品傾向之依據，有所不當等語。惟毒品
    犯罪之特質，在司法實務或醫學臨床上，具有毒品前科紀錄
    者，或因長期有機會接觸毒品，或因欲再藉由毒品作用暫時
    遠離現實環境，其反覆性、繼續性地再犯施用毒品犯行之機
    率，確實較沒有毒品前科者高，且強制戒治處分性質屬保安
    處分，著重個案未來同種犯行之預防，其與就過去行為依行
    為責任原則所科處之刑罰（例如，犯罪行為經判處徒刑、拘
    役或罰金刑），性質仍有不同，故以前科作為判斷保安處分
    之標準之一，尚非有違罪責理論。因此，上開評估標準始將
    受勒戒人之前科紀錄列入重要之評分項目，而肯認前科紀錄
    作為評分項目之一之正當性，並無不當。
  ㈣抗告意旨其餘所稱個人及家庭因素，非屬抗告人執行觀察、
    勒戒後，是否須繼續執行強制戒治處分所應考量之因素，縱
    所述其情可憫，亦非能執為抗告人免除強制戒治處分之理由
    。
四、綜上，抗告人既經評估認定有繼續施用毒品之傾向，原審依
    前開規定，裁定令抗告人入戒治處所施以強制戒治，其期間
    為6個月以上，至無繼續強制戒治之必要為止，但最長不得
    逾1年，於法有據。抗告人提起本件抗告，為無理由，應予
    駁回。
五、據上論斷，應依刑事訴訟法第412條，裁定如主文。 
中　　華　　民　　國　　111 　年　  9 　　月　　23　　日
            刑事第三庭  審判長法　官　楊  真  明
                              法　官　楊  欣  怡
                              法　官　邱  顯  祥     
以上正本證明與原本無異。
不得再抗告。 
                              書記官  陳  緯  宇 
　
中　　華　　民　　國　　111 　年　　9 　　月　　23　　日